臺灣臺南地方法院民事判決
110年度簡上字第61號
上  訴  人  
即被上訴人  甲男（姓名、住居所詳卷）
被上訴人即  
上訴人      乙男（姓名、住居所詳卷）
上列當事人間請求侵權行為損害賠償事件，兩造對於民國110年1
月22日本院柳營簡易庭第一審簡易判決（110年度營簡字第9號）
，各自提起上訴，經本院於民國111年2月16日言詞辯論終結，判
決如下：
    主  文
兩造上訴均駁回。
第二審訴訟費用由兩造各自負擔。 
    事實及理由
壹、程序部分：
一、按本法所稱性侵害犯罪，係指觸犯刑法第221條至第227條、
    第228條、第229條、第332條第2項第2款、第334條第2項第2
    款、第348條第2項第1款及其特別法之罪；又行政機關、司
    法機關及軍法機關所製作必須公示之文書，不得揭露被害人
    之姓名、出生年月日、住居所及其他足資識別被害人身分之
    資訊，性侵害犯罪防治法第2條第1項、第12條第2項分別定
    有明文。另性侵害犯罪防治法第12條所定其他足資識別被害
    人身分之資訊，包括被害人照片或影像、聲音、住址、親屬
    姓名或其關係、就讀學校與班級或工作場所等個人基本資料
    ，性侵害犯罪防治法施行細則第6條亦有明定。查本件原審
    原告主張原審被告對其配偶為強制性交，侵害原審原告基於
    配偶關係之身分法益，係性侵害犯罪防治法所稱之性侵害犯
    罪，依上開規定，法院裁判時應不得揭露足以辨識被害人身
    分之資料。又因原審原告與被害人間具有特定親屬關係，原
    審被告、被害人及刑案證人（被害人前對原審被告提出之刑
    事告訴，業經臺灣臺南地方檢察署〈下稱臺南地檢署〉檢察官
    以109年度營偵字第558號為不起訴處分，下稱另案）為工作
    場所同事，爰分別以代號表示原審原告甲男、原審被告乙男
    、被害人丙女及另案證人丁女之姓名，製作姓名代號對照表
    附於本院卷證物袋內。
二、被上訴人即上訴人乙男經合法通知，未於言詞辯論期日到場
    ，核無民事訴訟法第386條各款所列情形，爰依上訴人即被
    上訴人甲男聲請由其一造辯論而為判決。
貳、實體部分：
一、上訴人即被上訴人甲男除引用與原判決記載相同陳述外，補
    稱：乙男與甲男配偶即訴外人丙女均為位於臺南市佳里區之
    某商行員工。乙男明知丙女為有配偶之人，竟於民國109年1
    月15日基於強制性交之故意，在臺南市北門區永隆里某處，
    違反丙女之意願，對丙女強制性交，經丙女於另案指訴明確
    。縱另案對乙男作成不起訴處分，仍得依法斟酌甲男之主張
    ，為與刑事不起訴處分相異之認定。況乙男若無對丙女為強
    制性交行為，丙女怎會甘冒社會名譽受損之風險，對乙男做
    出上開指訴？亦徵乙男確有上開強制性交犯行。原審未見及
    此，僅以不起訴處分為據，逕認乙男並無對丙女為強制性交
    行為，顯有違誤。甲男經丙女告知遭乙男為強制性交行為後
    ，心理嚴重受創，前往奇美醫療財團法人佳里奇美醫院就診
    後，經診斷患有鬱症、恐慌症，醫師建議持續門診追蹤治療
    ，婚姻關係亦岌岌可危。乙男於案發後，遲遲不願對甲男表
    達歉意，毫無悔過之意，甚且兩造居住於同一區，日常生活
    中恐不期而遇，更使甲男心裡頗受煎熬。原審未見及此，遽
    認甲男得請求之損害賠償金額為新臺幣(下同)150,000元，
    顯屬過低。並聲明：㈠原判決不利於甲男部分廢棄。㈡上開廢
    棄部分，乙男應再給付甲男350,000元，及自起訴狀繕本送
    達翌日起至清償日止，按年息百分之5計算之利息。㈢第一、
    二審訴訟費用由乙男負擔。㈣乙男之上訴駁回。
二、被上訴人即上訴人乙男於準備程序、言詞辯論期日均未到場
    ，惟提出書狀聲明：㈠原判決不利於乙男部分廢棄。㈡上開廢
    棄部分，甲男在第一審之訴及假執行之聲請均駁回。㈢第一
    、二審訴訟費用由甲男負擔。
三、得心證之理由：
(一)按因故意或過失，不法侵害他人之權利者，負損害賠償責任
    。故意以背於善良風俗之方法，加損害於他人者亦同。不法
    侵害他人之身體、健康、名譽、自由、信用、隱私、貞操，
    或不法侵害其他人格法益而情節重大者，被害人雖非財產上
    之損害，亦得請求賠償相當之金額。前開規定，於不法侵害
    他人基於父、母、子、女或配偶關係之身份法益而情節重大
    者，準用之，民法第184條第1項、第195條第1項前段、第3
    項分別定有明文。又婚姻係以夫妻之共同生活為其目的，配
    偶應互相協力保持其共同生活之圓滿安全及幸福，而夫妻互
    守誠實，係為確保其共同生活之圓滿安全及幸福之必要條件
    ，故應解為配偶因婚姻契約而互負誠實之義務，配偶之一方
    行為不誠實，破壞共同生活之圓滿安全及幸福者，即為違反
    因婚姻契約之義務而侵害他方基於配偶關係之身分法益。是
    夫妻任一方與他人間存有逾越結交普通朋友等一般社交行為
    之不正常往來，其行為已逾社會一般通念所能容忍之範圍，
    已達破壞婚姻共同生活之圓滿安全及幸福之程度，即足認有
    侵害配偶關係的身分法益的行為。按當事人主張有利於己之
    事實者，就其事實有舉證之責任，民事訴訟法第277條前段
    定有明文。
(二)查：
　⒈乙男對於其於109年1月15日在臺南市北門區永隆里某址內，
    有與當時為有配偶(即甲男)之人的丙女，發生性行為乙情，
    並不爭執(營簡字卷第66頁)；而甲男與丙女為98年6月12日
    結婚，於109年1月間尚有婚姻關係存續中乙節，有卷附戶口
    名簿可參(營簡字卷第21頁)。依此，乙男明知丙女為有配偶
    之人，仍與之發生性關係，故意破壞甲男之婚姻生活，侵害
    甲男基於配偶關係之身分法益而情節重大，甲男依首揭法條
    規定，請求被告賠償其非財產上損害，自屬有據。
　⒉又甲男主張乙男係對丙女為強制性交，而非合意所為等情，
    為乙男所否認，甲男應就此事項負舉證之責。甲男認為臺南
    地檢署檢察官雖另案對乙男作成不起訴處分，但若其無強制
    性交行為，丙女怎會甘冒名譽受損風險而指訴之？原審僅以
    不起訴處分為據，顯有違誤等語。然則，人之提出刑事告訴
    ，其動機多端，原因不一，外人無從揣臆；且強制性交行為
    涉及刑法規範之犯罪(刑法第221條以下參照)；對於刑法上
    的犯罪行為認定，係由檢察官因行為人有犯罪嫌疑而對之起
    訴後(刑事訴訟法第251條第1條參照)，由法院依證據認定之
    (即證據裁判原則；刑事訴訟法第154條第2條參照)；所謂犯
    罪嫌疑，須以經偵查程序之調查證據後，該犯罪事實有存在
    之相當概然性，始克該當，未達之，則應由檢察官為不起訴
    處分(刑事訴訟法第252條第10款參照)。丙女雖對於乙男提
    出妨害性自主之刑事告訴，惟經臺南地檢署檢察官偵查後，
    已為不起訴處分確定乙情，有本院調閱之另案刑事偵查卷宗
    可據。又經本院細閱前開偵查卷宗之證據資料，檢察官確已
    就卷內丙女之陳述(含言詞與書狀)、乙男之答辯、診斷證明
    書、心理鑑衡報告、電話錄音檔案、通訊軟體LINE對話紀錄
    (乙男與證人丁女之間)、證人丁女之證詞(經具結)等證據調
    查後，詳予勾稽憑斷，認為丙女指訴乙男強制性交之情，無
    法採憑為真，乙男之強制性交罪嫌不足而為不起訴處分。而
    觀檢察官之不起訴處分內容(營簡字卷第23-29頁)，亦已就
    前揭事證之論斷採認的理由，在該處分書中敘述甚詳，且於
    證據法則(經驗法則、論理法則)無違，自堪憑以酌參。
　⒊再者，本件紛爭乃係依民事訴訟法，對於民法上侵權行為事
    實存否所為之認定，其證明法則，係依證據優勢原則而斷(
    亦即證據可使審理事實之人，對於爭執之事實認定其存在，
    更勝於不存在之蓋然心證)。本院就前揭調閱之偵查卷證予
    以審認後，亦無法產生乙男對於丙女有強制性交行為之證據
    優勢心證。因此，甲男主張乙男係對丙女為強制性交云云，
    自難採納。甲男徒以丙女提出指訴之動機而憑認乙男有強制
    性交云云，容有誤會。至甲男認為乙男於另案偵查中曾自承
    與丙女合意性交3至4次，但在本件訴訟陳稱僅有一次，說詞
    不一等語，依本院調查證據之結果，兼參另案偵查卷證，乙
    男固有前後陳述不一之情，但其與丙女發生性行為之次數，
    仍應回歸證據法則認定之，非可單以乙男一人之言，即予率
    斷。而依上開卷證所示，本院僅能認定乙男與丙女有於109
    年1月15日發生一次性行為之事實，並基此而為損害賠償之
    審酌基礎。
　⒋按不法侵害他人之人格權，被害人受有非財產上損害，請求
    加害人賠償相當金額之慰撫金時，法院對於慰撫金之量定，
    應斟酌實際加害情形、所造成之影響、被害人痛苦之程度、
    兩造之身分地位經濟情形及其他各種狀況，以核定相當之數
    額。乙男與甲男之配偶發生性行為，破壞甲男之婚姻生活，
    侵害甲男基於配偶關係之身分法益，情節重大，甲男精神上
    受有相當之痛苦，應可確定。本院審酌甲男107、108年申報
    之所得分別為466,928元及506,468元，名下有土地1筆、汽
    車1輛；乙男被告自陳為國中畢業，現擔任送貨員，107、10
    8年未申報所得，名下有汽車1輛（營簡字卷第67頁，原審財
    產卷第5-12頁），暨兩造之教育程度、身分、地位、經濟能
    力，乙男侵權行為態樣、甲男因此所遭受精神上痛苦之程度
    等一切情狀，認甲男得請求乙男賠償之精神慰撫金，以150,
    000元為適當。
(三)綜上所述，甲男依侵權行為之法律關係，請求乙男給付150,
    000元，及自起訴狀繕本送達翌日即109年12月11日起至清償
    日止，按週年利率百分之5計算之利息，為有理由，應予准
    許；逾上開金額之請求，則屬無據，應予駁回。原判決就上
    開應准許部分，為甲男勝訴之判決，並依職權及乙男之聲請
    ，分為准、免假執行之宣告，經核並無違誤。兩造就各自敗
    訴部分分別上訴，均指摘原判決不利己之部分不當，求予廢
    棄改判，為無理由，兩造之上訴均應駁回。
四、本件事證已臻明確，兩造其餘之攻擊或防禦方法及所用之證
    據，經本院斟酌後，認為均不足以影響本判決之結果，爰不
    逐一論列。
五、據上論結，兩造上訴均為無理由，依民事訴訟法第436條之1
    第3項、第449條第1項、第78條，判決如主文。
中　　華　　民　　國　　111 　年　　3 　　月　　9　　日
                  民事第一庭  審判長法  官  劉秀君   
　　　　　　　　　                  法  官  陳谷鴻
　　　　　　　　　                  法  官　盧亨龍  
以上正本證明與原本無異。
本判決不得上訴。
中　　華　　民　　國　　111 　年　　3 　　月　　9 　　日
                                   書記官　謝婷婷